【裁判字號】    95,交聲,76
【裁判日期】    951026
【裁判案由】    聲明異議
【裁判全文】
臺灣屏東地方法院交通事件裁定          95年度交聲字第76號
原處分機關  交通部公路總局高雄區監理所屏東監理站
異  議  人
即受處分人  高鳳汽車貨運股份有限公司
法定代理人  乙○○
代  理  人  甲○○
上列異議人因違反道路交通管理處罰條例案件，對於交通部公路
總局高雄區監理所屏東監理站民國95年4 月14日所為之處分（原
處分案號：屏監違字第裁82－B00000000 號），聲明異議，本院
裁定如下：
    主  文
異議駁回。
    理  由
一、原處分意旨略以：異議人即受處分人高鳳汽車貨運股份有限
    公司（下稱高鳳公司）所有之車牌號碼GV─412 號營業大貨
    曳引車（下稱曳引車），於民國95年3 月6 日17時45分許，
    由高進發駕駛上開曳引車聯結車牌號碼LT─67號營業全拖車
    （下稱全拖車），行經高雄市○○○路時，為高雄市政府警
    察局交通警察大隊警員攔查後發現該曳引車限載11.62 公噸
    ，卻裝載貨物20公噸，有超載8.38公噸之違規，乃當場開單
    舉發，嗣原處分機關即交通部公路總局高雄區監理所屏東監
    理站認異議人上開情形，違反道路交通管理處罰條例第29條
    之2 第3 項之規定，裁決異議人罰鍰新台幣（下同）19,000
    元，並記汽車違規紀錄1次。
二、聲明異議意旨略以：異議人公司所有曳引車聯結全拖車（下
    稱全聯結車）核定總重量為42公噸，而當時曳引車裝載肥料
    20公噸，全拖車裝載肥料10公噸，再加上車身重15.8公噸，
    實為45.58 公噸，此仍在執法機關容許百分之十寬限額內，
    為此提起本件異議等語。
三、按汽車裝載貨物超過核定之總重量、總聯結重量者，處汽車
    所有人罰鍰，並記汽車違規紀錄1 次；有前2 項規定之情形
    者，應責令改正或當場禁止通行，並處新臺幣1 萬元罰鍰，
    超載10公噸以下者，以總超載部分，每1 公噸加罰新臺幣1
    千元；超載逾10公噸至20公噸以下者，以總超載部分，每1
    公噸加罰新臺幣2 千元；超載逾20公噸至30公噸以下者，以
    總超載部分，每1 公噸加罰新臺幣3 千元；超載逾30公噸者
    ，以總超載部分，每1 公噸加罰新臺幣5 千元。未滿1 公噸
    以公噸計算，道路交通管理處罰條例第29條之2 第1 項、第
    3 項定有明文。又兼供曳引之貨車聯結拖車裝載時，除不得
    超過汽車行車執照上核定登載之總聯結重量（貨車總重量與
    拖車總重量之和）外，其貨車及拖車之裝載，亦分別不得超
    過本身核定之總重量，交通部86年9 月22日交路86字第0065
    60號函釋可資參照。
四、經查，異議人高鳳公司就其所有之曳引車，於95年3 月6 日
    17時45分許，由高進發駕駛上開曳引車聯結全拖車，行經高
    雄市○○○路時，該全聯結車上確實裝載有30公噸之肥料，
    且其中20公噸係裝載在曳引車等情，業據異議人於本院訊問
    時供承明確，並於聲明狀內記載明確。而觀之卷附牌照登記
    書、拖車牌證登記書之記載，上開曳引車之車重為11.38 公
    噸、載重為11.62 公噸、總重為23公噸；而全拖車之總重為
    16公噸、載重為11.8公噸。依此，上開曳引車之車重為11.3
    8 公噸，加上裝載之20公噸肥料，合計為31.8公噸，揆之前
    開說明，本件顯已逾該曳引車核定之總重23公噸，而有超載
    8.38公噸之違規情事。至異議人辯稱：上開車輛之重輛為15
    .58 公噸，再加上裝載之肥料重量，合計未逾執法機關容許
    之百分之十之寬限額云云。惟依道路交通管理處罰條例第29
    條之2 第1 項、第3 項規定，只要裝載貨物超過核定之總重
    量、總聯結重量者，即應加以處罰，並無「超載未達總重量
    百分之十者，不予處罰」之規定，且主管機關交通部固曾同
    意為避免爭議而規範取締時容許誤差值百分之十，然此係考
    量地磅之法定正負公差及其他特殊狀況（如途中天雨等），
    導致總重量增加，故於取締時容許有誤差值百分之十，並非
    謂締舉發單位於容許誤差值百分之十範圍內取締超載，即不
    得依據道路交通管理處罰條例第29條之2 第1 項、第3 項規
    定處罰。是本件執勤員警認定曳引車裝載之重量既係依據駕
    駛人所出具之貨單，且此重量亦為異議人所不爭執，而異議
    人亦未提出該車於途中有何足以影響該車總重量之特殊狀況
    ，則本件取締時自無所謂誤差之現象發生，當無援引誤差值
    百分之十而免予舉發之餘地。況上開曳引車之車重係11.38
    公噸、全拖車之總重係16公噸，並非如異議人所述之15.58
    公噸，是該車之總重量顯已超重，並無疑義。異議人上開所
    辯，核均不足採。
五、綜上所述，上開曳引車有超重之違規事實既可認定，則原處
    分機關據此並引用上開道路交通管理處罰條例第29條之2第
    3 項之規定，裁決受處分人罰鍰1 萬9 千元，並記汽車違規
    紀錄1 次，於法即無不合。本件異議經核為無理由，應予駁
    回。
六、應依道路交通管理處罰條例第87第2 項、道路交通案件處理
    辦法第19條，裁定如主文。
中    華    民    國    95    年    10    月    26    日
                  交通法庭    法  官  蘇碧珠
以上正本證明與原本無異。
如不服本裁定應於收受送達後5 日內向本院提出抗告書狀敘述抗
告之理由抗告於台灣高等法院高雄分院。
中    華    民    國    95    年    10    月    26    日
                              書記官  賀燕花


司法院資訊處製作；財團法人民間司法改革基金會備份。
